臺灣桃園地方法院刑事判決　　　　　　　94年度交易字第33號
公　訴　人　臺灣桃園地方法院檢察署檢察官
被　　　告　乙○○
上列被告因公共危險案件，經檢察官提起公訴（93年度偵字第15
092 號），本院判決如下：
    主  文
乙○○服用酒類，不能安全駕駛動力交通工具而駕駛，累犯，處
有期徒刑捌月。
    事  實
一、乙○○有下列前案紀錄，後述案件均構成累犯：
  (一)前因公共危險等案件，經臺灣臺中地方法院於民國91年3 月
    1 日，以91年豐交簡字第53號判處有期徒刑3 月，如易科罰
    金以3 百元折算1 日確定，於91年4 月17日易科罰金執行完
    畢。
  (二)復因公共危險等案件，經臺灣基隆地方法院於91年10月3 日
    ，以91年基交簡字第188 號判處有期徒刑4 月，如易科罰金
    以3 百元折算1 日確定，於91年12月3 日易科罰金執行完畢
    。
  (三)又因公共危險等案件，經臺灣基隆地方法院於92年1 月14日
    ，以92年基交簡字第26號判處有期徒刑6 月，如易科罰金以
    3 百元折算1 日確定，於92年3 月18日易科罰金執行完畢。
二、乙○○猶不知悔改，復於93年9 月13日凌晨駕駛其所有車號
    C4-8303 號自小客車至其姐夫丙○○位於桃園縣龍潭鄉○○
    村○○街92巷27號住處約丙○○至外面吃點心，遂由丙○○
    駕駛該自小客車前往台北縣土城市○○路某小吃店吃飯，席
    間2 人並服用高梁酒，席畢由丙○○駕駛上開自小客車（未
    據起訴）從上開小吃店上國道3 號高速公路，行至龍潭交流
    道前，丙○○原欲從龍潭交流道下高速公路返家，乙○○表
    示要到台中，丙○○於是將該部自小客車停在龍潭交流道匝
    道口附近畫白色斜線區域內，車一停下來就熄火無法發動，
    乙○○就稱換伊來駕駛，2 人於是換座位，乙○○進入駕駛
    座發動車子，在酒後已達不能安全駕駛動力交通工具之狀態
    下（未達心神喪失或精神耗弱之程度），駕駛該部自小客車
    行至國道高速公路龍潭收費站找零車道收費亭時，乙○○未
    付費予收費小姐丁○○，突然將車開走，丁○○立即高喊沒
    有繳費，並通知國道公路警察局第六隊警員甲○○前往處理
    ，當場發現乙○○坐於發動之自小客車駕駛座上，帶回隊上
    測得呼氣酒精濃度測試值達每公升0.97毫克，而乙○○為警
    員查獲或詢問過程有語無倫次、含糊不清及意識模糊之情形
    。
二、案經內政部警政署國道公路警察局第六警察隊報告臺灣桃園
    地方法院檢察署檢察官偵查起訴。
    理  由
一、訊據被告矢口否認有何酒後不能安全駕駛動力交通工具而駕
    駛之犯行，辯稱：伊當天沒有開車，是姐夫丙○○開的，被
    查獲時，伊僅在發動車子，並無駕車云云。惟查：
  (一)被告案發當日如何服用酒類駕駛上開自小客車過國道高速公
    路龍潭收費站為警查獲之事實，業據證人即被告姊夫丙○○
    於檢察官偵訊、及本院審判時證述綦詳。證人丙○○於本院
    94年8 月31日審判時證稱：「（93年9 月13日凌晨是否和被
    告一起喝酒？）有，我和被告一起在土城中央路的小吃店喝
    酒。」、「（當天為何一起喝酒？）當天被告到龍潭來找我
    ，他自己帶了酒到我龍潭住處喝酒，我沒有喝，後來他要找
    我到外面去吃點心，我太太跟他說，既然喝了酒，就不要開
    車出去了，他還是執意要出去，出去以後，被告說要到土城
    去，由我開車載他到土城中央路小吃店，在小吃店被告喝了
    很多高粱酒，我也有喝一點。」、「‧‧‧，我們離開小吃
    店，然後從土城小吃店上北二高，一直到龍潭交流道都是我
    開車，我原本要在從龍潭交流道下去回家，可是被告說他要
    到台中，所以我先將車子停在交流道匝道口附近畫白色斜線
    區域內，車一停下來就熄火沒有辦法發動，被告就說換他來
    開，我們就換了位置，被告將車子發動後，就開始駕駛車輛
    往前開，一直開到龍潭收費站，到收費站時，收費小姐要向
    我們收費，被告沒有付費，突然把車開走，收費小姐在後面
    大喊說沒有繳費，過收費站後約1 、20公尺，被告就把車子
    停下來，我就下車往回走，去跟收費小姐講說我身上沒有錢
    ，我有帶手機，我說我現在打電話叫我女兒過來繳錢，小姐
    說好，我女兒來之前，我都在收費亭那邊等我女兒，我女兒
    大約十分鐘就過來了，因為我家住在交流道附近。」、「（
    當你在等你女兒時，有沒有看到被告被警察查獲的情形？）
    沒有，我當時在收費亭裡面注意我女兒有沒有來，我女兒來
    了以後，她幫我繳了費後，我才看到警察已經站在被告駕駛
    車輛旁邊。」、「（你看到警察查獲被告時，你做何舉動？
    ）我跑過去看，警察跟我講說，被告經酒測酒精濃度很高，
    一個警察開被告的車子回隊部，一個警察帶我跟被告、我女
    兒走路回隊部。」（見本院94年8 月31日審判筆錄）等語，
    而該部C4-8303 號自小客車案發當日經過國道高速公路龍潭
    收費站未繳費之情形，業據證人即龍潭收費站收費小姐尤嘉
    嫻、莊玉美及丁○○於檢察官偵訊時具結證稱：車號C4-830
    3 號自小客車案發當時直接衝過收費站票亭後車才停下來，
    當時是坐在副駕駛座年紀較大的丙○○過來收費亭打電話給
    他女兒過來繳費等語（見偵查卷第91頁），而證人即丙○○
    女兒黃玉婷證稱：伊父親打電話叫伊到龍潭收費站繳錢，到
    收費站時看到父親站在收費亭等語（見偵查卷第91頁），而
    證人即案發當時該部車號C4-8303 號自小客車通過車道之收
    費小姐丁○○於本院審判時證稱：「（93年9 月13日清晨4
    時，是否在龍潭收費站南向第十六車道擔任收費工作？）是
    。」、「（問當天是否有一輛車牌號碼Ｃ4-8303經過你的車
    道，但並未立刻停車繳費？）是。」、「當時是凌晨，該車
    在票亭前面有停了一下，然後就開過去了，我們有把他攔下
    。」、「（如何攔下？）我們叫他停車。」、「（車開到距
    離票亭多遠？）約法庭前後一倍半的距離，約‧‧‧公尺。
    」、「（該車停車以後有人下車？）有人下車。」、「（是
    否駕駛座的人或副駕駛座的人下車？）當時是晚上沒看很清
    楚。」、「（你在警訊時說下車的人，是一個年紀比較大的
    人【按即證人丙○○】，請提示偵卷93頁口卡，下車的人是
    否口卡照片中的人？）是。」、「（你93年12月22日偵訊時
    說是副駕駛座的人下車繳費，是這樣子嗎？）我當時沒有看
    清楚，但確實是口卡照片中的人下車繳費。」（見94年5 月
    25日審判筆錄）等語，證人丙○○係被告姐夫，衡情應無故
    意設詞誣陷之理，另證人尤嘉嫻、莊玉美及丁○○均係收費
    站收費小姐，依法執行職務，將其所見所聞陳述，亦無故意
    誣陷被告之理，所言應均堪採信，足認案發當時駕駛車號Ｃ
    4-8303號自小客車之人為被告，是被告辯稱案發當時係其姐
    夫丙○○駕駛上開車輛，要屬推卸之詞，委無足採。
  (二)被告雖辯稱：被警察查獲當時，是因為該部車輛熄火，所以
    到駕駛座發動車輛云云。惟此與被告上開關於被告案發當時
    駕駛該部C4-8303 號自小客車之事證不符。又關於被告為警
    查獲之情形，業據證人即國道高速公路警察局第六隊警員甲○○於本院94年7 月19日審判時證稱：「（93年9 月13日凌
    晨四時是否在國道三號查獲被告？）是。」、「（查獲時被
    告在車上何位置？）駕駛座。」、「（當時車輛是否發動？
    ）是。」、「（被告是否綁安全帶？）有。」、「我們過去
    的時候，被告確實在駕駛座，且有綁安全帶，車子當時都是
    發動的狀態，因為車子距離隊部很近，所以我們把車子開回
    隊部，車子一直都是發動狀態，而且被告的體格、身材跟我
    差不多，我進入駕駛座以後，根本沒有調整駕駛座座椅，直
    接把車子開回隊部。」等語，被告既然僅係於證人去繳納高
    速公路過路費時，見該部自小客車熄火，所以進入駕駛座發
    動車輛，若如被告所言僅要發動車輛而已，則被告何以要綁
    上安全帶？此顯然不符常情。況且被告身材高大，與證人丙○○體型有一段差距，若要證人丙○○駕駛該部車輛必須調
    整駕駛座之座椅方可駕駛，而依照證人甲○○證述被告的體
    格、身材跟伊差不多，進入駕駛座以後，根本沒有調整駕駛
    座座椅，直接把車子開回隊部等語，由此足認案發當時確實
    是被告駕駛該部C4-8303 號自小客車。綜上，足徵被告所辯
    有違常情，且不符事實，委無足採。另被告供稱：案發當時
    有跟警員講車是別人開的，證人甲○○亦如此證述，足徵被
    告供述非虛，然被告案發當時為何不向警員供出車係證人丙○○駕駛，而在證人丙○○及其女兒離去警局時，始向警員
    供稱，係證人丙○○駕駛該部車輛，況且被告有上述3 次酒
    後不能安全駕駛公共危險之前案紀錄，第3 次公共危險案件
    ，已經被判處有期徒刑6 月，難道不知道事情之嚴重性，如
    果是證人丙○○駕駛，何以要替證人丙○○隱瞞？被告上開
    辯解，顯屬推諉之詞，不足為其有利之認定。
  (三)依照交通部運輸研究所民國79年8 月對駕駛人行為之研究（
    酒醉駕車對駕駛行為之分析研究）指出，吐氣每公升酒精含
    量零點25毫克等於血液中酒精濃度（Blood Alcohol Concen
    tration ，簡稱ＢＡＣ）百分之0.05（亦即每100 毫升血液
    中含50毫克酒精），而(一)ＢＡＣ到達百分之0.03至百分之0.
    05時，對駕駛能力之影響為：多數駕駛人心境逐漸變幻不定
    、視覺與反應靈敏性減弱、對速度及距離的判斷力差。對心
    理行為之影響為：觀察力逐漸欠缺、心情漸趨輕鬆、自信心
    增加、多話、精神狀態處於陶醉感。(二)ＢＡＣ到達百分之0.
    05至百分之0.08時，對駕駛能力之影響為：反應遲鈍：駕駛
    能力受損、遲而不決或決而不行。對心理行為之影響為：情
    緒鬆散、感情與行為趨向誇張、肌肉不協調、精神處於興奮
    狀態。(三)ＢＡＣ到達百分之0.08至百分之0.15時，對駕駛能
    力之影響為：判斷力嚴重受到影響、體能與精神協調受損、
    駕駛之體能困難增加。對心理行為之影響為：產生情緒異常
    現象、步伐不平穩、言語不清、反應惡劣、記憶及判斷力受
    損、精神處於錯亂狀態。(四)超過百分之0.15，對駕駛能力之
    影響為：視線搖晃、駕駛已進入恍惚狀態、判斷及理解遭到
    扭曲、駕駛不穩定。對心理行為之影響為：意識不明、嘔吐
    、站、走及講話困難、責任感喪失、精神處於麻痺狀態。(五)
    超過百分之0.5 ，對駕駛能力之影響為：無法開車。對心理
    行為之影響為：爛醉如泥、失去知覺可能致死、精神處於昏
    睡狀態。本件被告之酒精測定值已達呼氣每公升0.79毫克，
    此有酒精濃度測試表一紙在卷可參，換算ＢＡＣ值為百分之
    0.158 ，揆諸前開說明，被告顯已達不能安全駕駛之程度。
    又被告為警查獲後，測試或詢問過程有含糊不清、語無倫次
    之情形，復有刑法第185 條之3 三案件測試觀察紀錄表一紙
    附卷可稽（見偵查卷第9 頁），另參以被告駕駛上開自小客
    車案發當時直接衝過收費站票亭後車才停下來等情觀之，益
    足以證明不能安全駕駛動力交通工具之程度。又被告駕駛上
    開自小客車為警查獲後，猶能與警員前往警局製作筆錄，是
    其當時精神狀態尚未達精神耗弱及心神喪失之狀態。
  (四)綜上，足徵被告確有服用酒類不能安全駕駛動力交通工具而
    駕駛之犯行，其所辯係屬卸責之詞，不足採信，本件事證已
    經明確，被告犯行堪以認定，應依法論科。
三、核被告於飲酒後駕駛動力交通工具，係不能安全駕駛動力交
    通工具而駕駛，係犯刑法第185 條之3 公共危險罪，被告所
    為並造成對路上汽車之實害，另被告如未為警查獲，恐對於
    當地人車之生命、身體及財產法益造成更大之潛在危險，應
    依本條規定論處。又被告曾犯如事實欄所列之罪，經執行完
    畢，有上開臺灣高等法院被告全國前案記錄表1 份附卷可稽
    ，其於刑之執行完畢後，五年以內再犯本件有期徒刑以上之
    罪，為累犯，依刑法第47條規定加重其刑。爰審酌被告飲酒
    後，經測得之吐氣所含酒精成分達每公升0.79毫克，顯已達
    不能安全駕駛動力交通工具之程度，竟駕駛車輛之犯罪情節
    ，並有上開一、(一)至(三)所示酒後不能安全駕駛公共危險前案
    記錄，有上開臺灣高等法院被告全國前案紀錄表1 份在卷可
    稽，一犯再犯罔顧其他於共同利用道路之行人或駕駛人之生
    命安全於不顧，嚴重怠忽交通安全，審理時犯後否認犯行之
    態度等及其他一切情狀，量處如主文所示之刑，以資懲儆。
據上論斷，應依刑事訴訟法第299 條第1 項前段，刑法第185 條
之3 、第47條，判決如主文。
本案經檢察官廖先志到庭執行職務。
中　　華　　民　　國　　94　　年　　9 　　月　　14　　日
                  刑事第十二庭審判長法　官　游紅桃
                                    法  官  王美玲
                                    法  官  黃永定
以上正本證明與原本無異。
如不服本判決，應於送達後10日內，向本院提出上訴狀。
                            書記官　施春祝
中　　華　　民　　國　　94　　年　　9 　　月　　14　　日
附錄論罪科刑條文：
刑法第185條之3
服用毒品、麻醉藥品、酒類或其他相類之物，不能安全駕駛動力
交通工具而駕駛者，處一年以下有期徒刑、拘役或（銀元）三萬
元以下罰金。
